【裁判字號】    99,審訴,3353
【裁判日期】    991020
【裁判案由】    毒品危害防制條例
【裁判全文】
臺灣高雄地方法院刑事判決            99年度審訴字第3353號
公  訴  人  臺灣高雄地方法院檢察署檢察官
被      告  甲○○
上列被告因違反毒品危害防制條例案件，經檢察官提起公訴（99
年度毒偵字第5030號），本院以簡式審判程序審理，判決如下：
    主  文
甲○○施用第一級毒品，累犯，處有期徒刑拾月。
    事  實
一、甲○○前於民國93年間，因施用毒品案件，經本院以93年度
    毒聲字第580 號裁定送觀察、勒戒後，認有繼續施用毒品之
    傾向，再以93年度毒聲字第890 號裁定令入戒治處所施以強
    制戒治，於94年1 月13日執行完畢釋放，並由臺灣高雄地方
    法院檢察署檢察官以94年度戒毒偵字第50號為不起訴處分確
    定。又於98年間，因施用毒品案件，經本院以99年度審訴字
    第34號判決分別判處有期徒刑7 月、3 月，應執行有期徒刑
    8 月確定。另前因竊盜案件，經本院以93年度易字第563 號
    判決判處有期徒刑1 年2 月確定，於95年2 月22日縮刑期滿
    執行完畢。
二、詎甲○○仍不知戒除毒癮，明知海洛因及甲基安非他命分係
    屬毒品危害防制條例第2 條第2 項第1 款、第2 款所定之第
    一級、第二級毒品，不得持有、施用，竟基於同時施用第一
    級毒品海洛因及第二級毒品甲基安非他命之犯意，於99年7
    月16日12時許，在其位於高雄縣美濃鎮○○街64巷5 號住處
    ，以將海洛因及甲基安非他命共同混合摻水置入針筒內注射
    身體之方式，同時施用海洛因及甲基安非他命1 次。嗣於99
    年7 月18日20時10分許，在上開住處，因另案通緝為警查獲
    ，經其同意為警採集尿液送驗，檢驗結果呈嗎啡及甲基安非
    他命陽性反應，進而查悉上情。
三、案經高雄縣政府警察局旗山分局報請臺灣高雄地方法院檢察
    署檢察官偵查起訴。
    理  由
一、被告甲○○所犯係死刑、無期徒刑、最輕本刑為3 年以上有
    期徒刑以外之罪，其於準備程序就前揭被訴事實為有罪之陳
    述，經受命法官告知簡式審判程序之旨，並聽取其與公訴人
    意見後，本院認無不得或不宜改依簡式審判程序進行之處，
    爰依刑事訴訟法第273 條之1 第1 項、第284 條之1 ，裁定
    本件由受命法官獨任進行簡式審判程序，合先敘明。
二、上揭事實，業據被告於本院審理時坦承不諱，且被告為警所
    採之尿液，經送檢驗結果，確呈嗎啡即海洛因代謝物及甲基
    安非他命陽性反應，有臺灣檢驗科技股份有限公司99年8 月
    5 日濫用藥物尿液檢驗報告（檢體編號：217 號）、旗山分
    局毒品危害防制條例案嫌疑人尿液對照表各1 紙在卷可稽。
    據此，足徵被告上開自白與事實相符，自可採為認定事實之
    證據，其確有於上開時、地同時施用第一級毒品海洛因及第
    二級毒品甲基安非他命1 次之犯行，應堪認定。
三、按毒品危害防制條例於92年7 月9 日修正公佈，自93年1 月
    9 日施行，其中第20條、第23條將施用毒品之刑事處遇程式
    ，區分為「初犯」及「5 年內再犯」、「5 年後再犯」，依
    其立法理由之說明：「初犯」，經觀察、勒戒或強制戒治後
    ，應為不起訴處分或不付審理之裁定；經觀察、勒戒或強制
    戒治執行完畢釋放後，「5 年內再犯」者，因其再犯率甚高
    ，原實施之觀察、勒戒及強制戒治既已無法收其實效，爰依
    法追訴或裁定交付審理。至於經觀察、勒戒或強制戒治執行
    完畢釋放後，「5 年後再犯」者，前所實施之觀察、勒戒或
    強制戒治已足以遮斷其施用毒品之毒癮，為期自新及協助其
    斷除毒癮，仍適用「初犯」規定，先經觀察、勒戒或強制戒
    治之程式。從而依修正後之規定，僅限於「初犯」及「5 年
    後再犯」二種情形，始應先經觀察、勒戒或強制戒治程式。
    倘被告於5 年內已再犯，經依法追訴處罰，縱其第3 次（或
    第3 次以上）再度施用毒品之時間，在初犯經觀察、勒戒或
    強制戒治執行完畢釋放5 年以後，已不合於「5 年後再犯」
    之規定，且因已於「5 年內再犯」，顯見其再犯率甚高，原
    實施觀察、勒戒或強制戒治，已無法收其實效，即應依該條
    例第10條處罰（最高法院95年第7 次刑事庭會議決定意旨、
    95年度臺非字第65號刑事判決意旨參照）。查本件被告因施
    用毒品案件，有事實欄所載經觀察勒戒、強制戒治及法院判
    刑確定等情形，此有臺灣高等法院被告前案紀錄表1 份在卷
    可按，其於強制戒治執行完畢釋放後5 年內已再犯施用毒品
    之情事，揆諸上揭說明，雖本次施用毒品之犯行距強制戒治
    執行完畢釋放日已逾5 年，仍應依法論罪科刑。
四、核被告所為，係犯毒品危害防制條例第10條第1 項之施用第
    一級毒品罪、同條例第10條第2 項之施用第二級毒品罪。其
    持有第一級、第二級毒品之低度行為，分別為其施用之高度
    行為所吸收，均不另論罪。被告以一施用行為，同時施用第
    一級毒品及第二級毒品，係以一行為觸犯前開2 罪名，為想
    像競合犯，應依刑法第55條規定，從一重以施用第一級毒品
    罪處斷。又被告前有如事實欄所示犯罪科刑及執行情形，有
    上開前案紀錄表可按，其於受徒刑之執行完畢後，5 年內故
    意再犯本件有期徒刑以上之罪，為累犯，應依刑法第47條第
    1 項規定加重其刑。本院審酌被告前因施用毒品案件經觀察
    勒戒、強制戒治及法院判刑確定，未能徹底戒絕毒品，復犯
    本案施用毒品罪，顯有不該；惟念其犯後坦承犯行，及施用
    毒品乃自戕自身健康，尚未直接危害他人，反社會性不高等
    一切情狀，量處如主文所示之刑，以資懲儆。
據上論斷，應依刑事訴訟法第273 條之1 第1 項、第299 條第1
項前段，毒品危害防制條例第10條第1 項、第2 項，刑法第11條
前段、第55條、第47條第1 項，判決如主文。
本案經檢察官余彬誠到庭執行職務。
中    華    民    國    99    年    10    月    20    日
                  刑事第十庭  法  官  楊佩蓉
以上正本證明與原本無異。
如不服本判決應於收受送達後10日內向本院提出上訴書狀，並應
敘述具體理由；如未敘述上訴理由者，應於上訴期間屆滿後20日
內向本院補提理由書（均須按他造當事人之人數附繕本）「切勿
逕送上級法院」。
中    華    民    國    99    年    10    月    20    日
                              書記官  陳蓉柔
附錄本案判決論罪科刑法條：
毒品危害防制條例第10條
施用第一級毒品者，處6 月以上5 年以下有期徒刑。
施用第二級毒品者，處3 年以下有期徒刑。

司法院資訊處製作；財團法人民間司法改革基金會備份。
